【裁判字號】    90,上更(一),74
【裁判日期】    900419
【裁判案由】    偽造文書
【裁判全文】
臺灣高等法院臺南分院刑事判決              九十年度上更(一)字第七四號    Ｇ
      上  訴  人  臺灣臺南地方法院檢察署檢察官
      被      告  丙  ○  ○
      選任辯護人  呂  康  德
右上訴人因被告偽造文書等案件，不服臺灣臺南地方法院八十五年度訴緝字第一五０
號，中華民國八十七年二月十二日第一審判決（起訴案號：臺灣臺南地方法院檢察署
八十四年度偵字第二三二五、二三二六、二三二七、二三二八、二三二九、二三三０
、二三三一、二三四八號），提起上訴，本院判決如左：
      主      文
上訴駁回。
      理      由
一、公訴意旨略以：被告丙○○為設於台南市○○路○段一二五號一樓之大鎧國際股
    份有限公司（下稱大鎧公司）負責人，於民國（下同）八十三年間，連續以大鎧
    公司名義進口汽車數批，為圖逃漏關稅，竟基於概括之犯意，連續於同年一月十
    日、五月三十日、七月五日、九月十六日各偽造發票一件（詳如附表報關日期欄
    所示），以高價低報之不正當方法，持向財政部基隆關稅局五堵分局報關，足生
    損害於外國出口商及國家關稅之課徵，嗣因大鎧公司報關之價格與該向銀行結匯
    之存檔發票價格不符，始遭財政部基隆關稅局查覺。案經財政部基隆關稅局移送
    偵辦，因認其犯刑法第二百十六條第二百十條之行使偽造私文書罪嫌云云。
二、按犯罪事實應依證據認定之，無證據不得推定其犯罪事實，刑事訴訟法第一百五
    十四條定有明文。所謂犯罪事實之證據，係指足以認定被告確有犯罪行為之積極
    證據而言，該項證據且須適合被告犯罪事實之認定，始得採為斷罪資料（最高法
    院二十九年上字第三一０五號、五十三年台上字第二七五０判例參照）。本件公
    訴人認被告丙○○涉有偽造文書罪嫌，無非以上揭事實，有財政部關稅總局驗估
    處調查報告八件及報關發票八紙在卷可稽資為依據。
三、訊據被告丙○○對經營大鎧公司，辦理進口汽車販賣，而其進口汽車之海關申報
    價格與銀行存檔發票價格不符之情事，固不否認，惟堅決否認有偽造發票逃漏稅
    捐之犯行，辯稱：伊公司購車所簽發之信用狀金額（即銀行存檔發票之金額），
    是先以預估價格透過國外出口商至現貨市場找尋適合伊公司購車條件之車種及配
    備而暫行預估預付之價格，並非實際之購車價格，國外廠商於收到信用狀後（保
    證付款），在現貨市場找到之車輛，因其配備不同，故進口報關時，實際交易價
    格較信用狀上所載價格低，此時雙方再就車輛價格予以確認，國外出口商於確認
    交易價格後，再另寄出發票給伊公司憑以報關，故銀行結匯之存檔發票價格與報
    關之價格不符，絕無偽造發票之行為。又關於進口汽車，海關對於交易價格之認
    定，並非以進口商申報之交易價格做為課稅之依據，而是另行依職權調查，視進
    口汽車之形式、配備而自行認定交易價格，易言之，不管進口商報價多少，海關
    均不受拘束，且依職權予以增減，並不影響關稅之核定，亦無逃漏稅捐之犯行等
    語。經查：
    （一）按「從價課徵關稅之進口貨物，其完稅價格，以該進口貨物之交易價格作
          為計算根據。」「前項之交易價格係指進口貨物由輸出國銷售至中華民國
          實付或應付之價格。」關稅法第十二條第一項、第三項分別定有明文。又
          所謂實付或應付價格係指由買方就進口貨物實際支付或應支付或為對方之
          利益支付或應支付之全部款項。如進口貨物之貨款，部分為直接付款，部
          分為間接付款，則實際交易價格為間接付款及直接付款之總額。如實付貨
          款部分以電匯付款，部分採銀行信用狀（Ｌ／Ｃ）保證付款，則實際交易
          價格為電匯付款及憑信用狀付款之總額。如實付貨款全採信用狀保證支付
          者，則信用狀及其付款結匯水單所列金額即實際交易價格。是以信用狀所
          列金額是否為實際交易價格，仍需參考其他相關文件如結匯水單，銀行存
          檔發票予以審酌認定，是以進口商之銀行結匯存檔發票上之金額與向海關
          申報之價格之發票常為金額不同之二張，銀行結匯金額並未等於實際交易
          價格。
    （二）本件公訴意旨認被告丙○○涉有偽造文書犯行，無非以其因進口汽車海關
          申報價格與銀行存檔發票價格不符，已如上述，惟查：進口汽車結匯發票
          金額與報關金額不同乃是國際貿易慣例，因報關是真正買價，而銀行信用
          狀（Ｌ／Ｃ）是委託銀行開出去的一個付款條件，可以是同一家出口商出
          具二張不同的發票，一是真正的買價，一張是符合銀行信用狀（Ｌ／Ｃ）
          的條件便於向銀行押匯，銀行信用狀（Ｌ／Ｃ）是個預付款的金額，國外
          廠商實際買的價額與銀行信用狀（Ｌ／Ｃ）有出入等情，業據台南市汽車
          商業同業公會常務理事乙○○分別於原審及本院結證屬實（詳原審卷第二
          七六頁、本院卷七十頁、第七十一頁），即財政部關稅總局驗估處審核員
          甲○○證稱：「一般報關發票是原廠外國供應商所開立，再交給進口商持
          以向本國報關，存檔發票是存在結匯銀行，先結匯再報關。」等語相符（
          詳原審卷第八十五頁），是被告丙○○所辯：進口汽車申報價格與銀行存
          檔（押匯）金額不符，為貿易習慣，自屬有據。廠商銀行信用狀（Ｌ／Ｃ
          ）之押匯發票與實際買的價額之發票，既有上述之區別，且上開二種發票
          均由國外出口商所簽立，已如前述，雖甲○○稱：被告丙○○應向海關報
          備上開發票金額不符之情事而未報備，亦不能因此遽謂被告丙○○有偽造
          發票犯行，從而證人甲○○於原審審理時證稱：「報關的發票跟存檔的發
          票形式及簽名不一致，我們認定報關的那張（發票）是被告偽簽的」及財
          政部關稅總局驗估處以八十六年九月二日總驗三（四）字第八六一一一一
          八號函以「嗣經本處複查結果，發現該十九案報關時所繳驗發票之單價及
          總價均與結匯銀行存檔發票所載金額不符，且發票格式不同」因而「足證
          該公司報關時所繳驗之發票均係自行繕打並冒發貨人簽署，應屬偽造發票
          ．．．」云云，均屬推測之詞，並無確切證據，或其補強證據足以證明被
          告有偽造之犯行，尚難據為被告論罪之依據。
    （三）至被告有以詐術或其他不正當方法逃漏稅捐部分：據最高法院七十三年四
          月十日七十三年度第四次刑事庭會議決議：「稅捐稽徵法第四十一條係以
          詐術或其他不正當方法逃漏稅捐為其構成要件，所謂詐術必須積極行為始
          能完成，至以其他不正當方法，亦必具有同一之形態，方與立法之本旨符
          合。例如造作假單據或設置偽帳以逃漏稅捐之類是，蓋以此等行為含有惡
          性，性質上屬於可罰性之行為，故在稅法上科以刑事責任。對於其他違反
          稅法行為，例如不開立統一發票或不依規定申報稅課等行為，各稅法上另
          訂有罰鍰罰則，並責令補稅款為已足，如另無逃漏稅捐積極行為，不可納
          歸刑罰之範疇，此種單純不作為在法律上之評價，不能認與該法第四十一
          條詐術漏稅之違法特性同視。依該罪構成要件，必須作為方足以表現其違
          法之惡性，消極的不作為，縱有侵害稅捐稽徵之法益，亦難謂與作為之情
          形等價，故不能以該罪相繩」。另最高法院七十四年台上字第五四九七號
          判例：「稅捐稽徵法第四十一條所謂以不正當方法逃漏稅捐，必具有與積
          極之詐術同一型態，始與立法之本旨符合，如僅屬單純的不作為，而別無
          逃漏稅捐之積極行為，即不能認與詐術漏稅之違法特性同視，而繩以稅捐
          稽徵法第四十一條之罪。依原判決記載之事實，上訴人僅有漏報之消極行
          為，別無類似詐術之不正當方法，以積極行為逃漏稅捐，祇能科以行政罰
          之罰鍰，不能遽論以該條之罪」。依上述會議決議及判例意旨，稅捐稽徵
          法第四十一條所謂以不正當方法逃漏稅捐，必須具有與積極之詐術同型之
          行為始能成立，若係消極之不作為，即無成立該條罪之餘地。依前述，被
          告既無偽造發票，以高價低報之不正當方法，持向財政部基隆關稅局五堵
          分局報關，自無稅捐稽徵法第四十一條之以不正當方法逃漏稅捐之犯行。
四、綜上所述，被告所辯並無偽造發票，逃漏稅捐之犯行，自屬可採。此外又查無其
    他任何積極之證據，足認被告有上述犯行，因此原審以不能證明被告犯罪而諭知
    無罪之判決，核無不合，檢察官上訴意旨，仍執前詞指摘原判決不當，並無可取
    ，為無理由，應予駁回。
五、台灣台南地方法院檢察署移送該署八十四年度偵字第三五０、三五一、0000
    0000、八九一九、八九二０、八九二一、八九二二、八九二三號、八十五年
    度偵字第一二一九號及台灣基隆地方法院檢察署移送該署八十四年度偵字第三四
    五、三四六、三四七、三四八號、八十五年度偵字第一五七、一五八、一五九、
    一六０號併案意旨略以：被告丙○○另有多次低報貨價，繳驗偽造發票，因認其
    偽造文書犯行與本件有裁判上一罪之連續犯關係等語，惟查本件既應為無罪諭知
    ，自與上開併案部分無連續犯之裁判上一罪關係，應退回由檢察官偵查起訴。
據上論斷，應依刑事訴訟法第三百六十八條判決如主文。
本案經檢察官吳忠賢到庭執行職務
中    華    民    國      九十      年      四      月        十九      日
                                  臺灣高等法院臺南分院刑事第六庭
                                      審判長法官  楊    明    章
                                            法官  徐    宏    志
                                            法官  戴    勝    利
右正本證明與原本無異。
如不服本判決，應於判決送達後十日內向本院提出上訴狀，其未敘述理由者並應於提
出上訴狀後十日內向本院補提理由書（應附繕本)。
                  法院書記官  吳    銘    添
中    華    民    國      九十      年      四      月        二十      日


司法院資訊處製作；財團法人民間司法改革基金會備份。
